【裁判字號】    95,訴,691
【裁判日期】    950929
【裁判案由】    毒品危害防制條例
【裁判全文】
臺灣基隆地方法院刑事判決               95年度訴字第691號
公  訴  人  臺灣基隆地方法院檢察署檢察官
被      告  乙○○
                    （另案羈押於臺灣臺北看守所）
上列被告因違反毒品危害防制條例案件，經檢察官提起公訴（95
年度毒偵字第1452號、第1485號、第1734號），被告為有罪之陳
述，本院合議庭裁定由受命法官獨任進行審判，經改依簡式審判
程序審理後判決如下：
    主  文
乙○○施用第一級毒品，累犯，處有期徒刑捌月，扣案之第一級
毒品海洛因（合計淨重零點公克）併同難以析離之分裝袋貳
只，均沒收銷燬之，扣案之注射針筒壹支，沒收；又施用第二級
毒品，累犯，處有期徒刑肆月，扣案之玻璃球吸食器壹個，沒收
。應執行有期徒刑拾月，扣案之第一級毒品海洛因（合計淨重零
點公克）併同難以析離之分裝袋貳只，均沒收銷燬之，扣案
之注射針筒壹支及玻璃球吸食器壹個，均沒收。
    事  實
一、乙○○前因懲治盜匪條例案件，經臺灣高等法院臺南分院於
    民國80年1 月30日，以79年上訴字第2028號判決判處有期徒
    刑15年，其不服該判決提起上訴後，經最高法院於80年4 月
    18日，以80年度台上字第1604號判決駁回其上訴確定，其於
    80年5 月14日入監執行，89年6 月5 日假釋出監，94年7 月
    14日假釋期滿，未經撤銷假釋，未執行之刑以已執行論，而
    視為執行完畢。又因施用毒品案件，經本院裁定送觀察、勒
    戒後，認無繼續施用毒品之傾向，由臺灣基隆地方法院檢察
    署檢察官於95年2 月15日，以95年度毒偵緝字第1 號為不起
    訴處分確定，並於同年月17日執行完畢釋放。
二、乙○○猶不思戒斷毒癮，於觀察、勒戒執行完畢釋放後5 年
    以內，復基於反覆持續施用第一級毒品海洛因之犯意，自95
    年6 月28日凌晨2 時許起，至同年7 月20日晚間7 時許止，
    在基隆市○○路27巷7 號及同市○○○路108 之7 號9 樓之
    1 住處廁所內，以將第一級毒品海洛因加水注入注射針筒，
    再施打肌肉之方式，平均1 天施用2 次第一級毒品海洛因；
    另基於施用第二級毒品安非他命之犯意，於95年7 月19日上
    午某時，在基隆市○○○路108 之7 號9 樓之1 ，以將第二
    級毒品安非他命置於玻璃球製成之吸食器內燒烤，再吸食所
    產生煙霧之方式，施用第二級毒品安非他命1 次。嗣先後於
    ：(一)95年6 月28日上午8 時40分許，為警在基隆市○○路40
    1 號前查獲；(二)95年7 月18日上午11時15分許，為警在基隆
    市○○區○○路297 號前查獲，並扣得第一級毒品海洛因（
    淨重0.16公克）1 包；(三)95年7 月21日凌晨2 時許，為警在
    基隆市安樂區○○○路108 號前查獲，並扣得第一級毒品海
    洛因（淨重0.17公克）1 包，及其所有供施用第一級毒品海
    洛因用之注射針筒1 支及供施用第二級毒品安非他命用之玻
    璃球吸食器1 個。
三、案經基隆市警察局、基隆市警察局第三及第四分局移送臺灣
    基隆地方法院檢察署檢察官偵查後起訴。
    理  由
壹、程序事項
    本件被告乙○○所犯者非為死刑、無期徒刑、最輕本刑為3
    年以上有期徒刑之罪或高等法院管轄第一審案件，其於準備
    程序進行中，先就被訴事實為有罪之陳述，經告知其簡式審
    判程序之旨，並聽取公訴人、被告之意見後，本院業已依刑
    事訴訟法第273 條之1 第1 項之規定，裁定由受命法官獨任
    以簡式審判程序進行本案之審理。
貳、實體事項
一、上開事實，業據被告於本院審理時坦承在卷，且其於95年6
    月28日、7 月18日為警查獲後所採集之尿液經送驗結果，呈
    可待因及嗎啡之陽性反應；於95年7 月21日為警查獲後所採
    集之尿液經送驗結果，呈嗎啡、安非他命及甲基安非他命之
    陽性反應，有昭信科技顧問股份有限公司濫用藥物尿液檢體
    檢驗報告3 紙附卷可稽，復有第一級毒品海洛因（合計淨重
    0.33公克）2 包、注射針筒1 支及玻璃球吸食器1 個扣案可
    佐，足徵被告之自白與事實相符。又被告因施用毒品案件，
    經本院裁定送觀察、勒戒後，認無繼續施用毒品之傾向，由
    臺灣基隆地方法院檢察署檢察官於95年2 月15日，以95年度
    毒偵緝字第1 號為不起訴處分確定，並於同年月17日執行完
    畢釋放等情，亦有臺灣高等法院被告前案紀錄表附卷足佐。
    綜上，本案事證明確，被告於觀察、勒戒執行完畢釋放後5
    年以內，再犯施用毒品之犯行，堪可認定，應依法論科。
二、論罪科刑：
  (一)按立法者針對特定刑罰規範之構成要件，已預設其本身係持
    續實行之複次行為，具備反覆、延續之行為特徵，故將之總
    括或擬制成一個構成要件之「集合犯」行為，因刑法評價上
    為構成要件之行為單數，應僅成立一罪。查毒品因具有成癮
    性、濫用性，故立法實務首重以刑事處遇方式戒斷行為人毒
    癮，若無法收其實效，始依法追訴處罰，故施用毒品本身具
    備反覆、延續之行為特徵，持續多次施用毒品始為此類犯罪
    之典型或常態，於刑法評價上，施用毒品應僅成立集合犯一
    罪。且自「刑事法若干犯罪行為態樣，本質上原具有反覆、
    延續實行之特徵，立法時既予特別歸類，定為犯罪構成要件
    之行為要素，則行為人基於概括之犯意，在密切接近之一定
    時、地持續實行之複次行為，倘依社會通念，於客觀上認為
    符合一個反覆、延續性之行為觀念者，於刑法評價上，即應
    僅成立一罪。學理上所稱『集合犯』之職業性、營業性或收
    集性等具有重複特質之犯罪均屬之，例如經營、從事業務、
    收集、販賣、製造、散布等行為概念者是（最高法院95年度
    臺上字第1079號判決意旨參照）」，亦可查悉我國終審機關
    採取相同立場。有關行為人多次施用毒品之犯罪，實務前均
    依94年1 月7 日修正、94年2 月2 日修正公布，並於95年7
    月1 日施行前之刑法第56條連續犯之規定論以一罪，並加重
    其刑，惟因上開連續犯規定業經修正刪除，並自95年7 月1
    日施行，其中修正理由說明四並以：「至連續犯之規定廢除
    後，對於部分習慣犯，例如竊盜、吸毒等犯罪，是否會因適
    用數罪併罰而使刑罰過重產生不合理之現象一節，在實務運
    用上應可參考德、日等國之經驗，委由學界及實務以補充解
    釋之方式，發展接續犯之概念，對於合乎接續犯或包括的一
    罪之情形，認為構成單一之犯罪，以限縮數罪併罰之範圍，
    用以解決上述問題」等語，爰基於前述施用毒品構成要件之
    反覆實行特徵，並考量連續犯規定業經刪除之法律實然面暨
    修正刪除之立法理由，認為行為人如基於反覆實行之犯意，
    在密切接近之一定時、地，持續實行單次或複次之施用毒品
    行為，應僅成立集合犯一罪。且因不再論以連續犯，此部分
    並無因刑法第56條之連續犯規定業經修正刪除而有新舊法比
    較之必要，合先敘明。
  (二)查海洛因、安非他命分係毒品危害防制條例第2 條第2 項第
    1 款、第2 款所定之第一級、第二級毒品，被告於觀察、勒
    戒執行完畢釋放後，5 年以內再施用第一級毒品海洛因、第
    二級毒品安非他命之行為，係犯毒品危害防制條例第10條第
    1 項、第2 項之施用第一級、第二級毒品罪。被告持有第一
    級毒品海洛因及第二級毒品安非他命之低度行為，應為施用
    第一級、第二級毒品之高度行為所吸收，不另論罪。
  (三)又被告先後數次施用第一級毒品海洛因之犯行，時間密切接
    近，顯係基於反覆持續實行之犯意，為集合犯，應依上開(一)
    之說明論以一罪。
  (四)被告所犯上開二罪，犯意各別，行為不同，應予分論併罰。
  (五)按「行為後法律有變更者，適用行為時之法律，但行為後之
    法律有利於行為人者，適用最有利於行為人之法律。」，94
    年1 月7 日修正，94年2 月2 日修正公布，95年7 月1 日起
    施行之刑法（下稱新法；修正前刑法下稱舊法）第2 條第1
    項定有明文。此條規定係規範行為後法律變更所生新舊法律
    比較適用之準據法，本身尚無新舊法比較之問題，於新法施
    行後，應一律適用新法第2 條第1 項之規定，為「從舊從輕
    」之比較，先予敘明（最高法院95年度第八次刑事庭會議決
    議一(一)參照）。查被告前曾受如事實欄所載有期徒刑之執行
    完畢，此有臺灣高等法院被告前案紀錄表附卷可考。而查被
    告行為後，刑法關於累犯之規定雖亦於上開期日經修正公布
    施行，然被告於有期徒刑之執行完畢後，5 年以內故意再犯
    本件有期徒刑以上之罪，不論依舊法第47條，或新法第47條
    第1 項之規定，均構成累犯，對被告而言，實質刑罰權內容
    並未變動，自非屬法律變更，應逕依裁判時之新法第47條第
    1 項，論以累犯，並依法就其上開所犯二罪，均加重其刑。
  (六)爰審酌被告犯罪之動機、吸食頻率、曾有施用毒品之前科仍
    不知戒除，惟犯罪後坦承犯行，且所犯之施用毒品犯行乃戕
    害自己身心健康，並未危及他人等一切情狀（依最高法院95
    年度第八次刑事庭會議決議六(一)之意旨，新法第57條之規定
    ，為法院就刑之裁量審認標準見解之明文化，非屬法律之變
    更，無新舊法比較適用之問題。），分別量處如主文所示之
    刑。
  (七)又查被告施用第一級毒品海洛因時之舊法第51條規定：「數
    罪併罰，分別宣告其罪之刑，依左列各款定其應執行者：」
    ，其中第5 款規定：「宣告多數有期徒刑者，於各刑中之最
    長期以上，各刑合併之刑期以下，定其刑期。但不得逾二十
    年。」；惟被告施用第二級毒品安非他命時之新法第51條第
    5 款規定：「宣告多數有期徒刑者，於各刑中之最長期以上
    ，各刑合併之刑期以下，定其刑期。但不得逾三十年。」，
    比較新舊法結果，修正後刑法並非較有利於行為人，亦即以
    行為時之舊法為有利於行為人，爰併依舊法第51條第5 款之
    規定，定被告應執行之刑（最高法院95年度第八次刑事庭會
    議決議五(一)參照）。
  (八)扣案之白色粉末（合計淨重0.33公克）2 包內，均含有第一
    級毒品海洛因，有法務部調查局95年8 月15日調科壹字第32
    0003924 號、第000000000 號鑑定通知書2 紙附卷可參，應
    併同難以析離之分裝袋2 只，均依毒品危害防制條例第18條
    第1 項前段宣告沒收銷燬之。另被告供稱扣案之注射針筒1
    支及玻璃球吸食器1 個均係其所有，分供施用第一級毒品海
    洛因及第二級毒品安非他命之用，爰均依刑法第38條第1 項
    第2 款之規定沒收。
據上論斷，應依刑事訴訟法第273條之1第1項、第299條第1 項前
段，毒品危害防制條例第10條第1 項、第2 項、第18條第1 項前
段、第23條第2 項，刑法第11條、第47條第1 項、第51條第5 款
（修正前）、第38條第1 項第2 款，判決如主文。
本案經檢察官甲○○到庭執行職務。
中    華    民    國    95    年    9     月    29    日
                  刑事第二庭法  官    劉桂金
以上正本證明與原本無異。
對於本件判決如有不服，應於收受送達後10日內，向本院提出上
訴書狀，上訴於臺灣高等法院，並按他造當事人之人數附具繕本
。
中    華    民    國    95    年    9     月    29    日
                            書記官    鄧順生
附錄論罪法條：
毒品危害防制條例第10條
施用第一級毒品者，處6月以上5年以下有期徒刑。
施用第二級毒品者，處 3 年以下有期徒刑。


司法院資訊處製作；財團法人民間司法改革基金會備份。
